臺灣宜蘭地方法院刑事判決
110年度交簡上字第29號
上  訴  人  許政誠




上列上訴人因過失傷害案件，不服本院於民國110年10月27日所
為110年度交簡字第782號第一審刑事簡易判決（起訴案號：110
年度偵字第3910號），提起上訴，本院管轄第二審之合議庭判決
如下：
    主      文
上訴駁回。
許政誠緩刑貳年。緩刑期間付保護管束，並應於本判決確定之日
起陸月內，接受法治教育課程貳場次。
    事實及理由
經本院管轄第二審之合議庭審理結果，認原審判決上訴人即被
  告許政誠犯刑法第284條前段之過失傷害罪，處有期徒刑2月，
  如易科罰金，以新臺幣（下同）1,000元折算1日，認事用法均
  無違誤，量刑亦屬適當，應予維持，並引用原審簡易判決記載
  之事實、證據及理由（如附件）。
上訴人即被告（下稱被告）上訴意旨略以：被告前未曾因故意
  犯罪而受有期徒刑以上刑之宣告，應符合刑法74條第1項緩刑
  規定，原判決對於如何認定被告不宜宣告緩刑未具理由，難認
  妥適；又被告所犯過失傷害罪雖屬不法，但發生車禍實非被告
  所樂見，原判決對被告論處有期徒刑2月，是否符合罪刑相當
  及比例原則，非無商榷餘地；被告為在學學生，經濟能力有限
  ，被害人黃阿水請求賠償金額過高且未提出單據，致雙方賠償
  金額認知差距而未調解成立，被告願持續與被害人溝通賠償金
  額，以達成和解，倘雙方和解成立，請求給予緩刑等語。
經查：
㈠按量刑之輕重，係事實審法院得依職權自由裁量之事項，茍已
  斟酌刑法第57條各款所列情狀而未逾越法定刑度，則不得遽指
  為違法；又刑罰之量定屬法院自由裁量之職權行使，但仍應審
  酌刑法第57條所列各款事由及一切情狀，為酌量輕重之標準，
  並非漫無限制，在同一犯罪事實與情節，如別無其他加重或減
  輕之原因，下級法院量定之刑，亦無過重或失輕之不當情形，
  則上級法院對於下級法院之職權行使，原則上應予尊重（最高
  法院72年台上字第6696號判決意旨參照）。是以，法律固賦予
  法官就量刑自由裁量之權限，但此項裁量權之行使，並非得以
  恣意為之，仍應受一般法律原則之拘束，苟無濫用裁量權、違
  反比例原則或有重要之量刑事由未予斟酌之情事，即難謂法官
  之量刑有違法或不當之處。
㈡原審以被告犯刑法第284條前段之過失傷害罪事證明確，且被告
  於肇事後，在其過失傷害犯行尚未被有偵查權之機關或公務員
  發現前，於警方前往處理時在場，並當場承認為肇事人，合於
  自首之規定，爰依刑法第62條前段之規定予以減輕其刑，並審
  酌被告前無任何科刑紀錄，及本案被告之過失程度、被害人黃
  阿水與有過失之情狀、雙方對於和解金額無共識致未能達成和
  解，及被告為在學學生、家庭經濟狀況勉持等一切情狀，依刑
  法訴訟法第449條第2項、第454條第1項，刑法第284條前段、
  第62條前段、第41條第1項前段，刑法施行法第1條之1第1項之
  規定，量處被告有期徒刑2月，並諭知如易科罰金之折算標準
  ，經核其認事用法尚無違誤，並已依個案事由而加以審酌刑之
  輕重，其量刑亦無違法可言，所宣告之刑與被告犯罪情節相衡
  ，難謂有不當之處，是被告以前揭理由提起上訴，請求撤銷原
  判決，為無理由，應予駁回。
又按凡有審理事實職權之法院，均得依其職權諭知緩刑，第二
  審以判決駁回上訴時，仍得諭知緩刑之宣告。經查，被告並無
  犯罪前科，此有臺灣高等法院被告前案紀錄表在卷1紙在卷可
  稽（交簡上卷第67頁），素行良好，被告此次因一時過失而肇
  事，犯後業已坦承犯行，並於原審判決後、本院審理期間與告
  訴人黃阿水達成和解，賠償告訴人之損害，此經告訴代理人黃
  基晏於本院審理時陳述綦詳，並有本院調解筆錄1紙在卷可參
  （交簡上卷第55、85至86頁），本院審酌被告因一時失慮致罹
  刑章，經此偵審程序，當知所警惕而信無再犯之虞，並衡諸上
  情，認被告所受之刑之宣告以暫不執行為適當，爰諭知緩刑2 
  年，以啟自新。又為使被告日後得以知曉尊重法治，審慎行事
  ，而預防再犯，本院認有賦予被告一定負擔之必要，爰依刑法
  第74條第2項第8款之規定，諭知被告應於本判決確定後6月內
  ，接受法治教育課程2場次，並依刑法第93條第1項第2款諭知
  緩刑期間付保護管束，以培養其法治觀念，兼觀後效。
據上論斷，依刑事訴訟法第455條之1第1項、第3項、第368條、
第373條，刑法第74條第1項第1款、第2項第8款、第93條第1項第
2款，判決如主文。
本案經檢察官吳志成提起公訴，檢察官林禹宏到庭執行職務。
中　　華　　民　　國　　111 　年　　3 　　月　　8 　　日
                  刑事第四庭  審判長法  官  林惠玲
                                    法  官  楊心希
                                    法  官  陳錦雯
以上正本證明與原本無異。
本件不得上訴。
                                    書記官  陳建宇
中　　華　　民　　國　　111 　年　　3 　　月　　8 　　日

附件：
臺灣宜蘭地方法院刑事簡易判決
110年度交簡字第782號
公  訴　人　臺灣宜蘭地方檢察署檢察官
被　　　告　許政誠　男　(民國00年0月00日生)
　　　　　　　　　　身分證統一編號：Z000000000號
　　　　　　　　　　住宜蘭縣○○市○○路○段000巷00號
　　　　　　　　　　居宜蘭縣○○市○○路00巷0弄00號
　　　　　　黃阿水　男　(民國00年0月0日生)
　　　　　　　　　　身分證統一編號：Z000000000號
　　　　　　　　　　住宜蘭縣○○鄉○○○路00號
上列被告因過失傷害案件，經檢察官吳志成提起公訴（110年度
偵字第3910號），因被告於本院審理時自白犯罪，經本院裁定改
以簡易判決處刑如下：
    主  文
許政誠犯過失傷害罪，處有期徒刑貳月，如易科罰金，以新臺幣
壹仟元折算壹日。
黃阿水犯過失傷害罪，處拘役肆拾日，如易科罰金，以新臺幣壹
仟元折算壹日。
    犯罪事實及理由
一、犯罪事實：許政誠於民國110年1月7日16時許，騎車牌號碼0
    00-0000號機車，沿宜蘭縣員山鄉惠深二路1段由南往北方向
    行駛，途經宜蘭縣○○鄉○○○路0段○○○路○○號誌交岔路口時，
    本應注意車輛行駛至無號誌之交岔路口，支線道車應暫停讓
    幹線道車先行，其行駛之車道上畫有倒三角形讓路線標示路
    段，屬支線道車，且依當時情況為天候雨、日間自然光線、
    柏油路面、濕潤、無缺陷、道路無障礙物、視距良好，並無
    不能注意之情事，卻疏未注意左方幹道來車並停讓其先行，
    適有左側由黃阿水所騎車牌號碼000-000號機車，沿宜蘭縣
    員山鄉尚好路由西往東方向行駛，行經上開無號誌交岔路口
    時，亦應注意車輛行經無號誌之交岔路口時，應減速慢行，
    作隨時停車之準備，亦疏未減速慢行，作隨時停車之準備，
    致兩車在該路口發生碰撞。黃阿水因此受有右側內外踝骨折
    、右內踝皮膚壞死併缺損等傷害；許政誠亦因此受有頭部挫
    傷、左肩挫傷、左手挫傷、左腳挫傷等傷害。許政誠、黃阿
    水於肇事後均停留在現場，並於警方前往處理時表明其為肇
    事者，進而接受裁判。案經許政誠、黃阿水訴由宜蘭縣政府
    警察局宜蘭分局報告臺灣宜蘭地方檢察署檢察官偵查後聲請
    簡易判決處刑。
二、證據：
（一）被告許政誠、黃阿水於警詢及本院審理時之自白。
（二）道路交通事故現場圖2份、道路交通事故調查報告表(一)
      、道路交通事故調查報告表(二)、醫療財團法人羅許基金
      會羅東博愛醫院診斷證明書、國立陽明大學附設醫院診斷
      證明書各1份及事故現場照片25張。
（三）交通部公路總局臺北區監理所基宜區車輛行車事故鑑定會
      鑑定意見書（基宜區0000000案）1份。　　　
三、核被告許政誠、黃阿水所為，係犯刑法第284條前段之過失
    傷害罪。又被告許政誠、黃阿水於肇事後均停留在現場，並
    於警方前往處理時表明其等為肇事者，進而接受裁判之事實
    ，有宜蘭縣政府警察局宜蘭分局交通分隊道路交通事故肇事
    人自首情形紀錄表2份（見警卷第22、23頁）在卷可稽，本
    院審酌其等之犯罪及自首情節，爰依刑法第62條前段之規定
    ，均減輕其刑。爰審酌被告許政誠、黃阿水前均無任何科刑
    紀錄，有臺灣高等法院被告前案紀錄表2份在卷可佐，素行
    均尚可，被告許政誠騎機車行經無號誌之交岔路口時，疏未
    注意應暫停讓幹線道之車輛先行，被告黃阿水騎機車行經上
    開交岔路口時，亦疏未減速慢行，作隨時停車之準備，因而
    肇事，致其等分別受有前揭傷害，被告許政誠為肇事主因；
    被告黃阿水為肇事次因，復因雙方對於和解金額無法共識，
    未能達成和解，惟念被告許政誠、黃阿水於事後均坦承犯行
    之態度，兼衡被告許政誠為在學學生、家庭經濟狀況勉持；
    被告黃阿水為不識字之智識程度、家庭經濟狀況小康等一切
    情狀，分別量處如主文所示之刑，並均諭知易科罰金之折算
    標準。
四、依刑事訴訟法第449條第2項、第454條第1項，刑法第284條
    前段、第62條前段、第41條第1項前段，刑法施行法第1條之
    1第1項，逕以簡易判決處刑如主文。
五、如不服本判決，得於判決書送達後20日內，以書狀敘述理由
    （須附繕本），經本庭向本院管轄第二審之合議庭提起上訴
    。
中　　華　　民　　國　　110 　年　　10　　月　　27　　日
                  刑事第三庭法  官  許乃文
以上正本證明與原本無異。
　　　　　　　　　　　　　　書記官  林慶生
中　　華　　民　　國　　110 　年　　10　　月　　27　　日
附錄本案論罪科刑法條：
中華民國刑法第284條
因過失傷害人者，處1年以下有期徒刑、拘役或10萬元以下罰金
；致重傷者，處3年以下有期徒刑、拘役或30萬元以下罰金。